臺灣高雄地方法院刑事判決　　　　　　　110年度訴字第537號
公　訴　人　臺灣高雄地方檢察署檢察官
被　　　告　黃博銓




指定辯護人　本院公設辯護人黃文德
上列被告因違反槍砲彈藥刀械管制條例案件，經檢察官提起公訴
（110 年度偵字第12709 號），本院判決如下：
    主  文
黃博銓犯非法持有爆裂物罪，處有期徒刑貳年，併科罰金新臺幣
捌萬元，罰金如易服勞役，以新臺幣壹仟元折算壹日。
    事  實
一、黃博銓明知爆裂物均屬槍砲彈藥刀械管制條例所列之違禁物
    ，未經中央主管機關許可，不得非法持有。緣黃博銓之友人
    李俊鴻（經臺灣高雄地方檢察署檢察官另行起訴及併辦）於
    民國109 年10月間，將高空煙火球以藍色膠帶緊密纏繞後黏
    貼引線之方式，外接引線於煙火球體上，以此方式非法製造
    成結構完整之能利用點火投擲方式引爆、具殺傷力之爆裂物
    1 顆。嗣黃博銓因與他人有糾紛，遂基於持有爆裂物之犯意
    ，向李俊鴻要求交付上開爆裂物，李俊鴻因而於110 年1 月
    30日，在其位於高雄市○○區○○路00○00號住處，將上開
    爆裂物交予黃博銓非法持有之。嗣警方因偵辦另案毒品案件
    ，於110 年3 月10日對相關嫌疑人遺留於租車行之行李執行
    搜索，扣得上開爆裂物，始循線查悉上情。
二、案經高雄市政府警察局少年警察隊報告臺灣高雄地方檢察署
    檢察官偵查起訴。
    理  由
壹、證據能力部分
    按刑事訴訟法第159 條之1 至159 條之4 為傳聞法則之例外
    規定，被告以外之人於審判外之陳述，雖不符前4 條之規定
    ，而經當事人於審判程序同意作為證據，法院審酌該言詞或
    書面陳述作成時之情況，認為適當者，亦得為證據，刑事訴
    訟法第159 條之5 第1 項定有明文。查本判決所引用之供述
    證據，業據檢察官、被告黃博銓及辯護人同意有證據能力（
    本院卷第30頁），本院審酌該等證據作成時之情狀並無違法
    或不當等情形，認為以之作為本案證據亦屬適當，依上開規
    定自得作為認定事實之依據。
貳、實體部分：
一、前揭犯罪事實，業據被告黃博銓於本院審理時坦承不諱，核
    與證人即另案被告李俊鴻於警詢及偵訊時、證人朱建樺於警
    詢時之證述相符（警卷第13-19 頁、第121-132 頁；偵卷第
    41 -49頁），並有查扣系爭爆裂物照片2 張、被告與李俊鴻
    之訊息對話翻拍照片1 張、被告與李俊鴻微信對話紀錄翻拍
    照片3 張及譯文、內政部警政署刑事警察局110 年3 月24日
    刑偵五字第1103400118號鑑驗通知書1 份及鑑驗照片16張、
    高雄市政府警察局少年警察隊110 年3 月10日搜索扣押筆錄
    、扣押物品目錄表在卷可參（警卷第25頁、第27頁、第29
    -31 頁、第73-82 頁、第93-97 頁）；又扣案之上開爆裂物
    1 顆，經送刑事警察局鑑驗結果認：係自市售高空煙火球筒
    拆解取出之煙火球（彈），於球體點火頭處加裝爆引（芯）
    作為延遲引燃之發火物，外部復以電工膠帶纏繞包覆，防止
    其受潮及增加密閉性，前述諸項加工行為均屬改（變）造，
    已改變高空煙火球之使用方式及原始結構，使其成為可投擲
    之點火式爆裂物，經試爆後，產生爆炸（裂）之結果，認屬
    槍砲彈藥刀械管制條例具殺傷力之爆裂物等情，有上開鑑驗
    通知書附卷可稽，是堪予認定扣案爆裂物1 顆具有殺傷力，
    足認被告前揭任意性自白與事實相符，堪予採信。從而，本
    件事證明確，被告上開犯行洵堪認定，應予依法論科。
二、論罪科刑：
（一）核被告所為，係犯槍砲彈藥刀械管制條例第7 條第4 項之
      未經許可持有爆裂物罪。又被告自110 年1 月30日起迄遭
      查獲時止之持有爆裂物行為，係屬繼續犯，僅論以一罪。
（二）按槍砲彈藥刀械管制條例第18條第4 項前段減刑規定之適
      用，倘該槍砲、彈藥、刀械已經移轉持有，而兼有來源及
      去向者，固應供述全部之來源及去向，始符合上開規定。
      倘其犯罪行為，僅有來源而無去向，或僅有去向而無來源
      者，祇要供述全部來源，或全部去向，因而查獲或因而防
      止重大危害治安事件之發生時，即符合減輕或免除其刑之
      規定，並非謂該犯罪行為，必須兼有來源及去向，始有該
      條項之適用。否則情節較重者（兼有來源及去向），合於
      減免之規定，情節較輕者（僅有來源而無去向，或僅有去
      向而無來源），反而不合於減免之規定，豈不造成輕重失
      衡（最高法院100 年度台上字第2161號判決意旨參照）。
      查本件被告於審判中自白犯行（訴字卷第28頁），且於警
      詢時，即已供明其所持有之爆裂物來源為李俊鴻（警卷第
      43-46 頁），使檢警因而查獲李俊鴻非法製造爆裂物犯行
      ，有臺灣高雄地方檢察署檢察官110 年度偵字第10578 號
      起訴書在卷可參（偵卷第75-78 頁），是以被告既未將扣
      案之上開爆裂物移轉持有，其持有之犯罪行為僅有來源而
      無去向，則其既已供明來源並因而查獲，依上開說明，自
      得依槍砲條例第18條第4 項前段之規定減輕其刑。
（三）至被告辯護人雖以：本件爆裂物之爆炸威力所造成之危害
      ，相較一般具有強大威力之制式炸彈、砲彈顯然較小，且
      並無其他積極證據可認被告有持上開爆裂物為其他犯罪行
      為，或預備為其他犯罪行為，又被告持有期間非長，縱量
      處法定最低度刑期之徒刑，仍有情輕法重之虞，請依刑法
      第59條規定減輕其刑等語為被告辯護。按犯罪之情狀顯可
      憫恕，認科以最低度刑仍嫌過重者，得酌量減輕其刑，刑
      法第59條定有明文。查，被告未經許可持有爆裂物犯行部
      分，被告於持有時為年約26歲、智慮成熟之成年人，其對
      於非法爆裂物係對於社會大眾之生命、身體、財產安全有
      嚴重之威脅，且有高度危險性之違禁物等情自有認知，況
      爆裂物之特性係對一定範圍內人身、財物造成無差別損傷
      ，顯較槍、彈之危險性為高，況本件復有前揭減刑規定之
      適用，是實無處以最低刑度猶嫌過重之情形。從而，本案
      被告前揭犯行，並無情輕法重之情形，在客觀上不足引起
      一般同情，而認有可憫恕之情，故無從依刑法第59條之規
      定予以酌減其刑，辯護人前揭辯護意旨，尚無可採。
（四）爰以行為人責任為基礎，審酌被告因與他人有糾紛，遂未
      經許可持有爆裂物1 顆，對於他人之生命、身體及社會治
      安均具有嚴重之潛在危險性，行為均殊值非難；惟念及被
      告犯後坦承犯行，犯後態度良好；復審酌被告持有爆裂彈
      之數量、期間，及未持之涉犯他罪，犯罪情節尚非重大；
      兼衡其二專畢業之智識、經濟狀況勉強維持等一切具體情
      況，量處如主文之刑，並就併科罰金部分，諭知如主文所
      示之易服勞役折算標準。
三、沒收部分：
    扣案之上開爆裂物1 顆，雖經鑑定有殺傷力，然因實施鑑驗
    試爆，彈藥及火藥部分業因爆炸而燃燒殆盡，其餘部分亦裂
    解為碎片，已不具爆裂物之外型及功能而不具殺傷力，非屬
    違禁物，自無庸予以宣告沒收，附此敘明。
據上論斷，應依刑事訴訟法第299條第1項前段，槍砲彈藥刀械管
制條例第7 條第4 項、第18條第4 項前段，刑法第11條前段、第
42條第3 項前段，判決如主文。
本案經檢察官張貽琮提起公訴，檢察官邱柏峻到庭執行職務。
中    華    民    國   110    年    11    月    26    日
                  刑事第四庭  審判長法  官  王俊彥
                                    法  官  姚億燦
                                    法  官  楊書琴
以上正本與原本無異。
如不服本判決應於收受判決後20日內向本院提出上訴書狀，並應
敘述具體理由。其未敘述上訴理由者，應於上訴期間屆滿後20日
內向本院補提理由書(均須按他造當事人之人數附繕本)「切勿逕
送上級法院」。
因疫情而遲誤不變期間，得向法院聲請回復原狀。
中    華    民    國   110    年    11    月    26    日
                                    書記官  王珮綺
附錄：論罪科刑法條
槍砲彈藥刀械管制條例第7條
未經許可，製造、販賣或運輸制式或非制式火砲、肩射武器、機
關槍、衝鋒槍、卡柄槍、自動步槍、普通步槍、馬槍、手槍或各
類砲彈、炸彈、爆裂物者，處無期徒刑或7 年以上有期徒刑，併
科新臺幣3 千萬元以下罰金。
未經許可，轉讓、出租或出借前項所列槍砲、彈藥者，處無期徒
刑或5 年以上有期徒刑，併科新臺幣1 千萬元以下罰金。
意圖供自己或他人犯罪之用，而犯前二項之罪者，處死刑或無期
徒刑；處徒刑者，併科新臺幣5 千萬元以下罰金。
未經許可，持有、寄藏或意圖販賣而陳列第1 項所列槍砲、彈藥
者，處5 年以上有期徒刑，併科新臺幣1 千萬元以下罰金。意圖
供自己或他人犯罪之用，以強盜、搶奪、竊盜或其他非法方法，
持有依法執行公務之人所持有之第1 項所列槍砲、彈藥者，得加
重其刑至二分之一。
第 1 項至第 3 項之未遂犯罰之。